臺灣高等法院交通事件裁定　　　　　　　　　　　　九十一年度交抗字第七七八號
　　抗　告　人
　　即受處分人　甲○○
右抗告人因違反道路交通管理處罰條例案件，不服臺灣新竹地方法院，中華民國九十
一年八月二十三日裁定（九十一年度交聲更字第二號），提起抗告，本院裁定如左：
    主  文
原裁定及原處分均撤銷。
甲○○不罰。
    理  由
一、按機器腳踏車駕駛人及附載座人，未依規定戴安全帽者，處駕駛人新台幣五百元
    罰鍰。又汽車駕駛人，駕駛汽車在道路上蛇行或以其他危險方式駕車者，處新臺
    幣六千元以上二萬四千元以下罰鍰，並當場禁止其駕駛。道路交通管理處罰條例
    第三十一條第六項、第四十三條第一項第一款分別定有明文。而汽車駕駛人，違
    反道路交通管理處罰條例第四十三條之規定者，除依原條款處罰鍰外，並分別予
    以記違規點數三點，道路交通管理處罰條例第六十三條第一項第三款亦定有明文
    。次按汽車違反道路交通管理事件而不服指揮稽查逃逸，當場不能或不宜攔截掣
    單舉發者，得逕行舉發之。前項逕行舉發，應記明車輛牌照號碼、車型等可資辨
    明之資料，查明汽車所有人姓名或名稱、住址，並以該汽車所有人為被通知人掣
    單舉發之。又逕行舉發違反道路交通管理事件，經汽車所有人依通知單之應到案
    日期前到案，並告知違規駕駛人姓名、身分證統一編號及住址者，處罰機關應即
    另行通知違規駕駛人到案依法處理；逾應到案日期，處罰機關應依道路交通管理
    處罰條例第八十五條第三項規定處罰該汽車所有人，且違反道路交通管理事件統
    一裁罰標準及處理細則第二十三條第一項第四款、第二項、第二十四條亦分別定
    有明文。
二、原裁定意旨略以：受處分人即異議人甲○○所有之車牌ＧＺＭ—一九九號重型機
    車確於本件裁決書所載時間、地點，有駕駛人未戴安全帽且經警察制止時，拒絕
    停車接受稽查，並蛇行逆向行駛而逃逸等違規事由一節，經原審囑託臺灣南投地
    方法院訊問證人即舉發本件違規事件之警員吳子正、楊振延，證人吳子正證稱：
    「（有無：：舉發交通違規事件，當時情形如何？有無當場抄記違規人車號、廠
    牌、顏色等資料之草稿？）當時我們在巡邏，於虎山路上，我從巡邏車上後視鏡
    發現一輛機車騎士未戴安全帽，我趁機繞到他後面去，騎機車者是一名年輕男士
    ，身穿草屯商工的運動服，他有發現我們在跟他，我把車號唸出來，讓前座的同
    事楊振延抄寫在手上，號碼非常確定，後來騎士加速離去，我們沒有追上，追蹤
    過程中很清楚的看他未戴安全帽。（本件有無誤認之可能？與該名騎士或異議人
    有無怨隙？有無誣陷？）不可能誤認，我有複誦給楊振延聽，經他確認無誤後，
    才抄下車號在手上，與騎士及車主均無怨隙，也不可能誣陷。」，證人楊振延證
    稱：「（有無：：舉發交通違規事件，當時情形如何？有無當場抄記違規人車號
    、廠牌、顏色等資料之草稿？）我也有看到車牌，確定無誤後，才抄寫在手上，
    事後回警局，再依據抄下之車號調出車籍資料開出本罰單，機車的廠牌及顏色，
    當初看得很清楚。（本件有無誤認之可能？與該名騎士或異議人有無怨隙？有無
    誣陷？）類似此種逕行舉發事件，我們會當場記下車輛廠牌及排氣量等，足以辨
    識車輛的特徵，雖然無書面草稿記錄，但也不會弄錯，如果比對電腦中的車籍資
    料不符合，就不會開出違規通知單。」。而證人等為執法之人員，與實際違規人
    及異議人並無怨隙，當無誣攀之可能及必要，足見異議人所有之車牌ＧＺＭ—一
    九九號重型機車之駕駛人確有上開違規情事，應屬無疑。綜上所述，受處分人所
    有之前揭機車之駕駛人確有未戴安全帽，並蛇行逆向行駛而逃逸之違規事實，應
    甚明確，證人楊振延依違反道路交通管理事件統一裁罰標準及處理細則第二十三
    條第一項第四款、第二項之規定逕行舉發，尚無違法之處。嗣受處分人逾應到案
    日期，原處分機關即移送機關依道路交通管理處罰條例第四十三條第一項、第三
    十一條第六項及違反道路交通管理統一裁罰標準及處理細則第二十四條之規定依
    道路交通管理處罰條例第八十五條第三項規定處罰機車所有人即受處分人固非無
    據。惟查：本件機車駕駛人駕車未戴安全帽依道路交通管理處罰條例第三十一條
    第六項應處新台幣（下同）五百元罰鍰，另危險駕車部分依同條例第四十三條第
    一項第一款及違反道路交通管理事件統一裁罰標準表之規定，應處一萬二千元之
    罰鍰，並依同條例第六十三條第一項第一款規定記違規點數三點，然原處分機關
    卻合計罰以二萬一千五百元之罰鍰，並記違規點數三點，原處分顯有不當。本件
    受處分人之異議雖無理由，惟原處分既有不當，自應由本院將原處分撤銷，仍以
    受處分人之ＧＺＭ—一九九號重型機車之駕駛人有違反道路交通管理處罰條例第
    三十一條第六項、第四十三條第一項第一款、第六十三條第一項第三款之事由，
    而應依違反道路交通管理事件統一裁罰標準及處理細則第二十條及違反道路交通
    管理事件統一裁罰標準表之規定，並依道路交通管理處罰條例第八十五條第三項
    規定裁處該機車所有人即受處分人罰鍰一萬二千五百元及記違規點數三點，以資
    適法等語。
三、抗告意旨略以：抗告人甲○○所有之車牌ＧＺＭ—一九九號重型機車為抗告人上
    班代步工具，抗告人活動範圍均在新竹縣、市，裁決書所載九十年九月二十六日
    凌晨二時十四分之違規時間，抗告人之機車並無出借或遺失之紀錄，本件應係查
    獲員警目視車號發生錯誤所致，且未以科學儀器取得違規資料，原裁定僅以該警
    員之證詞，認定抗告人違規，顯有不當云云。
四、經查：於九十年九月二十六日下午二時十四分許，在南投縣南投市○○路下庄巷
    ，由身著國立草屯商工運動外套之十七、八歲男姓少年，騎駛與抗告人即受處分
    人甲○○所有前揭機車相同車號、顏色之重型機車，該少年未戴安全帽，並蛇行
    逆向行駛而逃逸之違規事實，固為證人即舉發本件違規事件之警員吳子正、楊振
    延於原審調查中結證無訛（參見原審九十年度交聲字第一○一號卷第二八至三○
    頁），並有南投縣警察局中興分局九十年十月二十六日（九十）投興警交字第一
    ○一四六號函影本一紙在卷（參見同上卷第五頁）可憑，惟其二人僅以目視作為
    採證之依據，並無其他佐證為據，是否如抗告人即受處分人甲○○所辯因目視車
    號發生錯誤，或有人偽造該車號掛牌行駛於相同車色之機車使用？非無可能。按
    抗告人甲○○與夫葉國賢（四十五年九月十日生）之住址係位於新竹縣竹東鎮○
    ○里○○鄰○○路一號，家中有母親葉劉愛妹（十六年五月二日生）、三女兒（
    分別為七十九年五月二十二日生、八十年七月二十三日生、七十七年五月二日生
    ）、小叔葉國雙（四十九年一月八日生）、弟婦陳麗珠（六十七年十月十六日生
    ）、姪女葉紫雲（八十九年四月二十五日生），此有戶口名簿影本一份在卷（參
    見同上卷第八至九頁）可憑，無一為十七、八歲之男姓少年；而抗告人為新竹縣
    竹東鎮○○○路二十五號萬駿光電有限公司之作業員，九十年九月二十六日尚騎
    駛上開機車上、下班使用中，此為抗告人陳明在卷，並有萬駿光電有限公司出具
    之證明書一紙附卷（參見同上卷第十頁）可稽，尚難認抗告人於上開時間，將其
    所有上、下班代步之交通工具即上開機車借予十七、八歲之男姓少年騎用，而抗
    告人於應到案日期申訴抗告意旨，移送機關仍依上開警員可能有錯誤之目視採證
    遽為認定抗告人有上開違規事實，並無其他積極證據足資佐證抗告人確實借予十
    七、八歲之男姓少年騎駛上開機車，顯有未合。原審不察，認抗告人有上開違規
    事實，而將原處分不當之處撤銷，仍以抗告人即受處分人所有之車牌ＧＺＭ—一
    九九號重型機車之駕駛人有違反道路交通管理處罰條例第三十一條第六項、第四
    十三條第一項第一款、第六十三條第一項第三款之事由，而依違反道路交通管理
    事件統一裁罰標準及處理細則第二十條、違反道路交通管理事件統一裁罰標準表
    、道路交通管理處罰條例第八十五條第三項規定裁處該機車所有人即受處分人罰
    鍰一萬二千五百元及記違規點數三點，即有不合，抗告人之抗告，為有理由，自
    應由本院將原裁定及原處分撤銷改為抗告人甲○○不罰。
五、據上論結，應依道路交通案件處理辦法第二十六條，刑事訴訟法第四百十三條，
    裁定如主文。
中      華      民      國    九十一    年      十      月   十七     日
                              臺灣高等法院交通法庭
                                  審判長法  官  黃  瑞  華
                                        法  官  陳  坤  地
                                        法  官  雷  雯  華
右正本證明與原本無異。
不得再抗告。
                                        書記官  陳  思  云
中      華      民      國    九十一    年      十      月     十七     日
